【裁判字號】    93,國,25
【裁判日期】    950825
【裁判案由】    國家賠償
【裁判全文】
臺灣板橋地方法院民事判決                93年度國字第25號
原      告  丙○○
訴訟代理人  乙○○
被      告  交通部公路總局第一區養護工程處
法定代理人  己○○
訴訟代理人  成介之律師
複代理人    庚○○
參  加  人  臺灣自來水股份有限公司
訴訟代理人  辛○○
            甲○
參  加  人  凱群營造股份有限公司
訴訟代理人  薛松雨律師
            王玫珺律師
            林佳薇律師
上列當事人間請求國家賠償事件，經本院於民國95年8 月11日言
詞辯論終結，判決如下：
    主  文
被告應給付原告新台幣肆拾參萬柒仟捌佰柒拾柒元及自民國九十
三年十二月七日起至清償日止，按週年利率百分之五計算之利息
。
原告其餘之訴駁回。
訴訟費用由被告負擔百分之十五，餘由原告負擔。
    事實及理由
一、程序方面：
    原告於訴狀繕本送達後，於民國94年2 月22日提出民事準備
    書狀將其訴之聲明由被告應給付原告新台幣（下同）
    3,151,317 元，及自起訴狀繕本送達被告之翌日起至清償日
    止，按年息百分之五計算之利息，變更為被告應給付原告
    3,605,371 元，及自起訴狀繕本送達被告之翌日起至清償日
    止，按年息百分之五計算之利息，係屬應受判決事項聲明之
    擴張，核與民事訴訟法第255 條第1 項第3 款之規定尚無不
    合，合先敘明。
二、原告起訴主張：
    (一)原告於91年11月7 日21時15分，搭乘由訴外人即原告配偶
      丁○○所駕駛之KW-329號輕機車，行經桃園縣中壢市○○
      路○ 段88號前，疑因自來水管破裂，掏空路基，以致路面
      凹陷，造成坑洞，適丁○○行經該地，因坑洞人車摔跌，
      因而肇致原告眼睛一眼失明，及頭部外傷併右側肢體癱瘓
      ，不良於行之傷害。原告發生車禍受傷之地點其主管機關
      為被告所負責管理，而因其路面坑洞又浸水，以致用路人
      受有傷害，被告難辭管理疏失之責，故原告乃依國家賠償
      法之規定於92年10月6 日以書面向被告請求國家賠償損害
      ，經協議多次，因雙方對賠償金額有差距，協議不成立，
      爰依該法第11條提起損害賠償之訴。
    (二)原告因被告之管理欠缺行為而受有下列損失：
      1.醫療費用計36,396元。
      2.受傷期間未能工作之薪資損失：原告自91年11月7 日受
        傷起至92年2 月20日止共計105 日，因傷治療及休養，
        依受傷前3 個月薪資平均每日薪資為1,675元，計
        175,875 元。
      3.因成殘廢致勞動能力之喪失或減少勞動能力：原告受傷
        致成殘廢，已依勞工保險條例向勞保局申請殘廢給付確
        定，且符合五級殘廢等級，故減少勞動能力為84.59%，
        又每月薪資平均為50,240元，故每月減少勞動能力損失
        為42,498元，受傷時原告年齡為58年7 個月，距65歲退
        休年齡尚有6 年5 個月，此期間因減少勞動能力所受之
        損失為3,272,346 元，依霍夫曼表一次給付扣除中間利
        息為2,893,100 元。
      4.精神慰撫金：原告跌倒受傷時，因受極度驚嚇，爾後醫
        療手術之折磨，又原本健康的身體變成殘廢之人，一眼
        失明後，對物體的焦距不清難於適應，且又一手一腳均
        無力，需拄拐杖，日常生活極為不便，所受精神至為痛
        苦，故請求賠償精神慰撫金500,000 元。
      以上合計被告應賠償原告3,605,371元。
    並聲明：被告應給付原告3,605,371 元，及自起訴狀繕本送
    達被告之翌日起至清償日止，按年息百分之五計算之利息。
三、被告則以：
    (一)原告起訴主張因桃園縣中壢市○○路○ 段88號前之路面坑
      洞，導致其所搭乘丁○○所駕駛之機車人車摔跌因而受傷
      ，應由原告舉證路面坑洞形成之時間與原因。
    (二)路面坑洞形成與被告無關，且其形成之時間距離事故發生
      時間過於接近：依證人戊○○警員到庭證述：「我回去的
      時候有通知自來水公司，提供白天的照片給他們，然後自
      來水公司有作處理，‧‧」、「我打電話給自來水公司，
      自來水公司的人員隔天也有人道我們辦公室，‧‧我隔天
      早上‧‧我發現有承包商在處理漏水的情形，我有問施工
      人員，他說是自來水公司的承包商。」、「（自來水公司
      的承商處理過後是否還有這樣積水的情況發生？）沒有，
      而且坑洞也補平了，‧‧」、「我從現場有親眼看到施工
      單位挖壹個洞裡面的水管水一直在噴，水量不會很大但可
      以看得出來在噴，應該是水管有漏，‧‧」等語可知，系
      爭坑洞之形成，可能係因自來水公司水管破裂而產生，與
      被告之設置管理無關。再者，被告並未接獲任何民眾告知
      路面有坑洞之情事，警察機關亦然，此觀證人戊○○警員
      到庭證述：「（系爭路段在案發之前是否有積水的狀況？
      ）之前我沒有聽說，‧‧（巡邏的時候如果看到路面上有
      類似的坑洞或積水會如何處理？我們會跟相關單位反應，
      ……」等語可知，系爭路面坑洞形成之時間距離事故發生
      時間過於接近，被告根本不及採取任何防護措施，即發生
      本件事故，因此，被告對於系爭道路並無設置或管理之欠
      缺。
    (三)路面坑洞與原告之受傷無因果關係：
      丁○○於調查筆錄中稱：「‧‧當我行駛於新生路3 段88
      號前時，發現地上有一攤積水，我即煞車慢駛‧‧」及於
      鈞院審理時證述：「我看到新生路上有積水，本想減速慢
      慢通過‧‧」等語可知，丁○○確實有先發現地上積水，
      且已煞車，則依照一般經驗法則，自可繞道而行，無須冒
      險駛過。故原告之所以會受傷，乃係因丁○○之執意直行
      ，而非因路面坑洞之原因。退步言之，縱鈞院認為原告之
      受傷與系爭路面坑洞有關，丁○○未注意車前狀況，亦屬
      與有過失。
    (四)退步言之，苟若鈞院仍認被告就系爭道路設置或管理不當
      ，原告亦應承擔丁○○之過失責任：承前，丁○○既已發
      現路面有積水，自應減速慢行，或繞道而行，但其仍強行
      通過，顯疏於注意而有過失。再查證人丁○○證稱其行經
      此一坑洞時之時速為三、四十公里。然查，系爭路段由於
      施工之故，速限為25公里，此有被告工程施工分期檢查表
      及照片可稽，且系爭限速標誌直至工程全部竣工及92 年8
      月間方撤除。是以，丁○○顯已超速。原告應承擔丁○○
      女士之過失責任。
    (五)有關原告所列損害賠償之項目及金額：
      1.關於醫療費部分：原告所列書證三醫療費明細表，其中
        張次27所列金額250 元與單據210 元不符。原告所提收
        據中，有長庚醫院與天晟醫院之收據，且日期交錯。故
        為何原告要至此二家醫院分別就醫？此收據是否確實為
        因本件事故所進行之診療？原告容有進一步舉證之義務
        。因此，被告雖不爭執此收據之形式真正，但仍質疑其
        與本件事故之關連性。
      2.關於受傷期間未能工作之薪資損失部分：對於原告所提
        書證四不爭執。對於原告所提書證五否認薪資所得金額
        之真正。再計算原告之薪資損失僅應將工資計入，加班
        費及伙食費，則不應計入。又為確認原告之實際所得，
        原告自應以91年度及92年度之所得稅扣繳憑單舉證證明
        之。
      3.關於減少勞動能力部分：對於書證六被告不爭執其形式
        真正。然依原告所提台灣百利達股份有限公司之薪資所
        得證明書，原告91年8 月至10月，每月薪資分別為
        48,900元、44,140及47,510元，縱此金額為真，原告主
        張其返回工作時間為92年2 月20日，則是日以後，原告
        每月所得薪資是否有減少？原告自應舉證。又有關勞動
        能力減損之計算，若原告確於事後有回到原工作崗位，
        則應以其減少之薪資金額，作為其勞動能力減損之依據
        ，尚不應逕以鑑定機關鑑定之工作能力下降之比例認定
        之。且關於行政院國軍退除役官兵輔導委員會台北榮民
        總醫院診斷證明書認定原告「工作能力與反應約下降
        50% 以上」部分，被告否認之，蓋其鑑定之時間與事故
        發生已有一段距離，且由於原告年紀業已超過60歲，身
        體機能本已出現老化現象，故其工作能力或反應之所以
        下降，非必然係因系爭事故所導致。再觀榮總之職能鑑
        定報告內容，其結論部分之敘述，應係以原告片面之陳
        述為依據，其認定顯有偏頗。再有關勞動能力減損之計
        算時期，應計算至法定退休年齡60歲（勞動基準法54條
        參照），故原告33年4 月3 日出生，其返回工作時間為
        92年2 月20日，至其法定退休時間93年4 月2 日僅有1
        年1 月餘。故縱算鈞院認確有勞動能力減少，原告亦僅
        能請求至93年4 月2 日之減少之金額。
      4.關於慰撫金部分：本件事故之原因為何，仍待詳查。原
        告受傷休養後約2 月即恢復工作，顯然於身體上及精神
        上並未受有重大痛苦，故500,000元慰撫金顯屬過高。
    並聲明：原告之訴駁回。
四、參加人台灣自來水公司則陳述：
    (一)本件車禍，依桃園縣警察局交通隊所繪現場圖，水洞距離
      刮地痕14.1公尺，刮地痕又達6.5 公尺長，顯然機車駕駛
      人丁○○車速過快，不無過失之責。
    (二)被告依據戊○○警員於國賠協議會上「事故現場旁有自來
      水滲水」之證詞，認係自來水漏水造成路面坑洞，致丁○
      ○騎機車行經跌倒受傷，台灣省自來水公司為應負責之人
      。惟系爭事故之發生，屬公有公共設施設置及管理欠缺所
      致，顯然係被告規避道路交通管理維護機關責任，所為推
      拖之詞。
    (三)系爭坑洞經本公司現場測試結果沒有餘氧反應，非自來水
      ，跌傷之人孔亦非本公司所有。本公司在人孔前4 米處是
      有破管，時間大概是在11月7 日，並不是如原告說的1 個
      月，而破管也是在黃泥巴鬆軟的地方，水不可能會漫到柏
      油路面人孔處，亦即水坑並非本公司破管漏水所致。中壢
      工業區○○○道台1 線上，目前仍有數處人孔蓋旁之坑洞
      ，達數星期均未見有關單位修復，致行經之機車騎士險象
      環生，據此可推斷該水坑洞並非本公司之漏水造成，而係
      公共設施設置及管理不當所致。
五、參加人凱群營造股份有限公司則陳述：
    (一)系爭坑洞本係國防部參謀本部資電作戰指揮部北部大隊之
      人孔，復因自來水公司之水管破裂滲透人恐週邊而造成路
      面坑洞，被告非系爭人孔、自來水管之管理單位，自無維
      護責任。
    (二)事故發生期間，該地道路係屬開通狀態，被告及參加人均
      未於該地進行任何工程失作，縱認參加人當時承包被告之
      113 線7K+720-12K+047拓寬工程，該坑洞亦非此拓寬工程
      所致，難謂被告與參加人有何過失。
六、查原告主張其於91年11月7 日21時15分，搭乘由其配偶丁○
    ○所騎駛之KW-329號輕機車，行經桃園縣中壢市○○路○ 段
    88號前，因該道路路面存有坑洞致人車摔跌，因而肇致原告
    受有頭部外傷併右側癱瘓、右眼視神經外傷性病變、下鄂骨
    骨折、臉部多處撕劣傷之傷害，原告並於92年10月6 日以書
    面向被告請求國家賠償，但協議不成立之事實，業據提出診
    斷證明書2 紙、現場照片23張、交通事故證明書之影本1 紙
    、協議記錄及協議不成立證明書1 份附於本院卷第6-14、69
    -72 頁可憑。被告雖否認原告之受傷與系爭坑洞有因果關係
    ，惟原告確因丁○○騎車行經上開道路時，遇路面坑洞積水
    致人車摔跌而受傷乙節，業據證人丁○○到場證述「當天傍
    晚5 、6 點的時候，我載原告要去天晟醫院治療五十肩，當
    天晚上8 、9 點我看到新生路上有積水，本想減速慢慢通過
    ，結果把手不穩而跌倒，我先生倒地後動彈不得，血流不止
    。因為我看到積水煞車減速慢行，結果不知道積水中有坑洞
    ，就跌倒了。事發地點離我家騎車約不用5 分鐘，我常常在
    那邊進出，我不知道那邊積水多久，我只知道那邊有施工。
    我只知道那邊有很多人出車禍，跌倒也有，是因為路面有坑
    洞，坑洞存在多久不知道。我跌倒的坑洞應該存在很久了，
    確切時間我不記得，但是因為我知道那邊有施工，附近的人
    也說坑洞存在很久。」、「（原告訴訟代理人問：機車跌倒
    的原因是撞到坑洞後不穩才滑行跌倒？）是的。」等語在卷
    可憑（本院94年10月14日言詞辯論筆錄），核與證人即當時
    到現場處理之桃園縣警察局交通隊中壢分隊警員戊○○證述
    「地上有刮地痕，刮地痕大約從照片電線桿那邊開始，電線
    桿與水洞間沒有刮地痕。原告應該是撞到坑洞後失控跌倒才
    出現倒地的刮地痕。當天在現場處理的時候我就有丈量水洞
    的長、寬都是1 米，深度是9 公分，這個部分在照片上有顯
    示。」等語相符（見本院94年9 月13日言詞辯論筆錄），被
    告空言否認原告之受傷與系爭坑洞有因果關係云云，不足採
    取。原告上開主張，堪信為真實。
七、按國家賠償法第3 條所定公共設施設置或管理欠缺所生國家
    賠償責任之立法，旨在使政府對於提供人民使用之公共設施
    ，負有維護通常安全狀態之義務，重在公共設施不具通常應
    有之安全狀態或功能時，其設置或管理機關是否積極並有效
    為足以防止危險或損害發生之具體行為，倘其設置或管理機
    關對於防止損害之發生，未為及時且必要之具體措施，即應
    認其管理有欠缺，依法應負國家賠償責任。查系爭桃園縣中
    壢市○○路○ 段88號前道路，為被告所管理，於91年11月7
    日21時15分許，往大園方向路面存有一長1 公尺、寬1 公尺
    、深9 公分之坑洞，應有積水漫過路面乙節，為兩造所不爭
    執，並經桃園縣警察局交通隊中壢交通分隊警員戊○○到場
    勘測屬實，有道路交通事故調查報告表1 份及現場照片1 張
    附於本院卷第144 、149 頁可證。該道路既供公眾通行，路
    面存有坑洞，顯將減損其供安全通行之效用，則原告主張被
    告機關對該道路之管理顯有欠缺，並與其受傷間有因果關係
    ，即堪採取。被告抗辯該坑洞係因自來水漏水所造成等語縱
    屬實，亦無礙被告對該道路管理有欠缺，而應對原告負賠償
    責任之認定。又本件事故之發生，丁○○亦有過失，雖為原
    告所不爭執，但此僅生被告對系爭道路管理之欠缺與丁○○
    之過失是否俱為原告損害之原因，並丁○○是否與有過失之
    問題（詳見理由九），尚無從執之據認原告之受傷與被告機
    關對於公有公共設施之管理欠缺間，無因果關係。被告抗辯
    ：系爭坑洞係因該路面之自來水管漏水所致，與被告之管理
    行為無涉云云，不足採取。
八、被告另抗辯該坑洞形成之時間距離事故發生過於接近，被告
    機關不及採取任何防護措施，不應認管理有欠缺云云，惟按
    國家賠償法第3 條所定之國家賠償責任，係採無過失主義，
    即以該公共設施之設置或管理有欠缺，並因此欠缺致人民受
    有損害為其構成要件，非以管理或設置機關有過失為必要。
    最高法院著有85年台上字第2776號判例意旨可資參照。故國
    家賠償法第3 條第1 項所規定公有公共設施因設置或管理欠
    缺而生之國家賠償責任，係採無過失責任賠償主義，不以故
    意或過失為責任要件，祇須公有之公共設施因設置或管理有
    欠缺，致人民生命、身體或財產受損害，國家或其他公法人
    即應負賠償責任，至國家或其他公法人對該設置或管理之欠
    缺有無故意或過失，或於防止損害之發生已否善盡其注意義
    務，均非所問。本件被告抗辯該坑洞形成之時間與事故發生
    時間過於接近云云，與證人丁○○、戊○○證述該坑洞積水
    已有相當時間之情不符（見本院94年9 月13日、同年10月14
    日言詞辯論筆錄），被告就其上開抗辯又未舉證以為證明，
    自難憑信。況且，國家賠償法第3 條第1 項之公有公共設施
    因設置或管理欠缺而生之國家賠償責任，係採無過失責任賠
    償主義，祇須公有之公共設施因設置或管理有欠缺，致人民
    生命、身體或財產受損害，國家或其他公法人即應負賠償責
    任，至於管理機關是否及於防止損害之發生，在所不問。是
    被告亦無從執上開抗辯，免除其賠償責任。
九、按公有公共設施，因設置或管理有欠缺，致人民生命、身體
    或財產受有損害者，國家應負損害賠償責任，而此損害賠償
    之請求，以該公有公共設施之設置或管理機關為其賠償義務
    機關，國家賠償法第3 條第1 項及第9 條第2 項分別定有明
    文。又國家賠償，除依國家賠償法規定外，適用民法規定，
    同法第5 條定有明文。再按不法侵害他人之身體或健康者，
    對於被害人因此喪失或減少勞動能力或增加生活上之需要時
    ，應負損害賠償責任。又不法侵害他人之身體、健康、名譽
    、自由、信用、隱私、貞操，或不法侵害其他人格法益而情
    節重大者，被害人雖非財產上之損害，亦得請求賠償相當之
    金額。其名譽被侵害者，並得請求回復名譽之適當處分。民
    法第193 條第1 項、第195 條第1 項分別定有明文。查被告
    機關所管理之系爭道路，路面存有坑洞，既未設有警告標示
    ，亦未設置安全錐及柵欄以為警示，致使丁○○不及注意行
    車摔跌致原告受傷，被告對該道路之管理自有欠缺，應負國
    家賠償責任。從而，原告依國家賠償法第3 條第1 項之規定
    ，請求被告賠償，即屬有據。茲就原告請求賠償之損害及金
    額，審究如下：
    (一)醫療費用計36,396元部分：查原告主張因本件事故受傷就
      醫，業據支出醫療費用36,396元乙節，業據提出醫療費用
      單據之影本62紙為證，惟依原告所提單據，其所支出之醫
      療費用金額為36,356元，超過部分，原告並未再舉證以為
      證明，自難信為真實。又被告雖以原告所提單據中，有分
      別於長庚醫院及天晟醫院就醫之費用，質疑該單據與本事
      故之關聯性，但並未舉證以為證明，即難遽資為被告有利
      之認定。
    (二)受傷期間未能工作之薪資損失計175,875 元部分：原告主
      張其自91年11月7 日受傷起至92年2 月20日止共計105 日
      ，因傷治療及休養，請假無法工作，受有薪資損失
      175,875 元乙節，固據提出病假證明書及薪資所得證明書
      各1 份附於本院卷第47-48 頁為證。而原告於91年10月之
      工資為24,520元，此有薪資所得證明書1 份附於本院卷第
      48頁可稽，其日薪資為791 元（24,520÷31=791，元以下
      四捨五入），則原告得請求此部分之損害為83,055元（
      709 X 105=83,055）。
    (三)勞動能力減少之損害：
      1.查原告因本件事故致受有頭部外傷併右側癱瘓、右眼視
        神經外傷性病變、下鄂骨骨折、臉部多處撕劣傷之傷害
        ，有如前述，經行政院國軍退除役官兵輔導委員會台北
        榮民總醫院鑑定結果，認其在一般外在刺激的覺察能力
        與反應速度，明顯較一般人慢，約下降百分之五十以上
        ，此有該院職能鑑定報告1 份在卷可憑，本院斟酌原告
        受傷前任職台灣百利達股份有限公司，其受傷情狀對其
        將來職業之影響、原告之年齡與轉業之可能性等情，認
        原告因本件侵權行為受傷減少勞動能力之比率以百分之
        五十為適當。原告主張其因受傷致成殘廢，已依勞工保
        險條例向勞保局申請殘廢給付確定，且符合五級殘廢等
        級，故減少勞動能力為84.59%，尚難採取。
      2.按喪失勞動能力之賠償金額，應就被害人受侵害前之身
        體狀況、教育程度、專門技能、社會經驗等方面酌定，
        不能以一時一地之工作收入為準（最高法院63年度台上
        字第1394號判例意旨參照）。經查，原告於本件事故發
        生時任職台灣百利達股份有限公司，月薪約23,893至
        26,501元不等，業據提出薪資所得證明書及病假證明書
        附於本院卷第47-48 頁為證。以原告原係擔任高溫煉鋼
        球工廠之資深技術工，有其專業之技術，則應依行政院
        86年10月16日頒布施行最低基本工資每月15,840元為基
        礎計算其勞動能力。原告主張其每月薪資平均為50,240
        元，應以之作為計算基準，亦難採取。
      3.又原告為33年4 月3 日出生，此有其年籍資料在卷可憑
        ，參酌勞動基準法第3 條、第54條自請退休及強制退休
        之年齡，分別為55歲、工作25年以上及60歲，再審酌原
        告之年齡、車禍發生前已任職之職業及健康狀況等情事
        ，認為原告之勞動年齡應可達60歲，亦即自原告受傷請
        病假期滿翌日（即92年2 月21日）起算至60歲（即93年
        4 月3 日）止，計1 年1 月又12日，此並為已到期之賠
        償，無庸扣除期前利息。依此計算原告得請求勞動能力
        減損之損失為106,128 元（其計算方式為：15,840
        X13+15,840÷30 X12=212,256，212,256 X50%=106,128
        ）。則原告此部分得請求賠償之金額應為106,128 元，
        逾此範圍之請求，則屬無據，應予駁回。
    (四)精神慰撫金:
      按慰撫金之多寡，應斟酌雙方之身分、地位、資力與加害
      之程度及其他各種情形核定相當之數額，其金額是否相當
      ，自應依實際加害情形與被害人所受之痛苦及雙方之身分
      、地位、經濟狀況等關係決定之。查原告係33年4月3 日
      出生，於本件事故時年58歲，被告因對於系爭道路之管理
      有欠缺，致生本件事故等原告之年齡、教育程度、社會地
      位、資力等情形，並原告所受傷害情形匪輕，認原告請求
      非財產上損害賠償500,000 元，猶屬過高，應以400,000
      元為適當。
    (五)綜上，原告得請求被告賠償之金額為625,539 元（36,356
      +83,055+106,128+400,000=625,539）。
十、末按「損害之發生或擴大，被害人與有過失者，法院得減輕
    賠償金額或免除之。」民法第217 條第1 項定有明文。又按
    行車速度，依速限標誌或標線之規定，無標誌或標線者，應
    依左列規定：一行車時速不得超過五○公里。但在未劃設車
    道線、行車分向線之道路，或設有快慢車道分隔線之慢車道
    ，時速不得超過四○公里。二行經彎道、坡路、狹路、狹橋
    、隧道、泥濘或積水道路、無號誌之交岔路口、道路修理地
    段或行近工廠、學校、醫院、車站、會堂、娛樂、展覽、競
    技等公共場所出、入口及其他人車擁擠處所，或因雨霧致視
    線不清或道路發生臨時障礙時，均應減速慢行，作隨時停車
    之準備。道路交通安全規則第93條第1 項定有明文。查系爭
    桃園縣中壢市○○路○ 段88號前道路，為施工路段，速限為
    每小時25公里，此為兩造所不爭，並據被告提出現場照片6
    張附於本院卷第207-209 頁可憑。依上開交通安全規則之規
    定，丁○○駕車行經上開道路時，自應依速限標誌行使，並
    減速慢行，作隨時停車之準備。但依證人丁○○證述其車速
    為3 、40公里等語（見本院94年10月14日言詞辯論筆錄），
    其行車經過上開地點，顯有超速，且未減速慢行作隨時停車
    之準備情事，應可認定。原告既為丁○○所搭載，丁○○即
    為其使用人，依民法第224 條之規定，應就丁○○之過失與
    自己之過失負同一責任。本院審酌兩造肇事原因力之強弱與
    過失之輕重，認應減輕被告百分之三十賠償責任（即應負百
    分之七十賠償責任），較為合理。依此計算，原告得請求之
    金額應為437,877 元（625,539 X 70% =437,877）。
十一、從而，原告依國家賠償法第3 條第1 項之規定請求被告賠
      償，在437,877 元及自93年12月7 日（即起訴狀繕本送達
      翌日）起至清償日止，按年息百分之五計算之利息之範圍
      內，為有理由，應予准許，逾上開範圍之請求，即無理由
      ，應予駁回。
十二、本件事證已臻明確，兩造其餘攻擊、防禦方法及所舉證據
      ，核與判決結果不生影響，爰不一一論列，附此敘明。
十三、結論：原告之訴為一部有理由、一部無理由，依民事訴訟
      法第79條，判決如主文。
中    華    民    國    95    年    8     月    25    日
                  民事第三庭    法  官  陳麗玲
以上正本係照原本作成
如對本判決上訴，須於判決送達後20日內向本院提出上訴狀
中    華    民    國    95    年    8     月    25    日
                            書記官  陳玉心


司法院資訊處製作；財團法人民間司法改革基金會備份。
